【裁判字號】    98,易,994
【裁判日期】    980716
【裁判案由】    詐欺
【裁判全文】
臺灣板橋地方法院刑事判決               98年度易字第994號
公  訴  人  臺灣板橋地方法院檢察署檢察官
被      告  甲○○
選任辯護人  趙興偉律師
上列被告因詐欺案件，經檢察官聲請以簡易判決處刑（97年度偵
字第29794 號），本院認不宜以簡易判決處刑，改依通常程序審
理，並判決如下：
    主  文
甲○○無罪。
    理  由
一、公訴意旨略以：被告甲○○能預見提供自己帳戶予他人使用
    ，係幫助他人犯詐欺取財罪而不違反其本意，仍於民國97年
    9 月4 日中午12時許，在臺北市○○街與漢口街口之7-11便
    利商店門口，將所申設之中國信託商業銀行（下稱中國信託
    銀行）帳號000-0000000000000000號帳戶之存摺封面影本、
    提款卡及密碼等物提供予真實姓名年籍不詳之男子及所屬詐
    騙集團作為收受犯詐欺取財罪所得財物之用。該詐騙集團成
    員於取得甲○○前開帳戶之存摺封面影本、提款卡及密碼等
    物後，即共同基於意圖為自己不法所有之犯意，於97年9 月
    4 日下午5 時許，撥打電話給被害人乙○○，佯稱其先前於
    東森購物臺購物後，設定有錯誤，須至自動櫃員機重新操作
    云云，致使被害人乙○○陷於錯誤，而於同日以轉帳方式先
    後匯款新臺幣（下同）30,000元、26,000元、28,800元、14
    ,100 元 、1,000 元，共計99,900元至甲○○上開中國信託
    銀行帳戶內。嗣乙○○驚覺受騙後，報警處理。因認被告甲
    ○○涉犯刑法第30條第1 項、第339 條第1 項之幫助詐欺取
    財罪嫌。
二、按犯罪事實應依證據認定之，無證據不得認定犯罪事實；又
    不能證明被告犯罪者，即應諭知無罪之判決，刑事訴訟法第
    154 條第2 項、第301 條第1 項分別定有明文。又刑事訴訟
    上證明之資料，無論其為直接或間接證據，均須達於通常一
    般之人均不致有所懷疑，而得確信其為真實之程度，始得據
    為有罪之認定，若其關於被告是否犯罪之證明未能達此程度
    ，而有合理懷疑之存在，致使無從形成有罪之確信，根據「
    罪證有疑，利於被告」之證據法則，即不得遽為不利被告之
    認定；其以情況證據（即間接證據）斷罪時，尤須基於該證
    據在直接關係上所可證明之他項情況事實，本乎推理作用足
    以確證被告有罪，方為合法，不得徒憑主觀上之推想，將一
    般經驗上有利被告之其他合理情況逕予排除（最高法院76年
    臺上字第4986號、32年上字第67號判例意旨參照）。又刑事
    訴訟法上所謂認定被告犯罪事實之證據，係指足以認定被告
    確有犯罪行為之積極證據而言，苟積極證據不足為不利於被
    告事實之認定時，即應為有利於被告之認定，更不必有何有
    利之證據（最高法院29年上字第3105號及30年上字第816 號
    判例意旨參照）。
三、公訴人認被告甲○○涉有詐欺取財罪嫌，無非係以被告於偵
    查中之供述、被害人乙○○於警詢中之指訴、被害人匯款至
    上開中國信託銀行帳戶之自動櫃員機交易明細表、被告上開
    帳戶之開戶基本資料及存款交易明細表等件為其論據。訊據
    被告固供承開立本件系爭中國信託銀行帳戶，且被害人乙○
    ○所有款項匯入上開帳戶，惟堅決否認有何詐欺取財犯行，
    辯稱：伊當時係因為要應徵工作之故，所以才將其申辦之提
    款卡、帳戶及密碼交給他人，其後來發覺有異，即掛失該帳
    戶及報案等語。經查：
(一)、被告甲○○於97年4 月7 日在中國信託銀行申辦上開帳戶等
    情，業據被告於警詢、偵訊及本院審理時供承明確，並有中
    國信託商業銀行股份有限公司97年10月30日中信銀集作字第
    97511900號函及所附之存摺相關申請書附卷為證。另詐騙集
    團成員以被害人乙○○購物臺購物後，設定有錯誤，須至自
    動櫃員機重新操作為由，向被害人行使詐術，使其陷於錯誤
    ，因而匯款99,900元至被告上開帳戶等情，亦經證人即被害
    人乙○○於警詢時證述綦詳，並有中國信託銀行帳戶之自動
    櫃員機交易明細表5 紙附卷可稽。是被害人乙○○確遭詐騙
    集團成員詐騙，而匯款至被告上開帳戶等情，固堪認定。
(二)、再查，被告於97年9 月4 日10時58分起至同年月5 日12時53
    分止，確有其所使用之遠傳門號撥打至應徵工作廣告所載之
    電話0000000000號之密集通聯紀錄，此有遠傳電信之通聯紀
    錄及報紙刊登廣告1 份在卷可參（見97年度偵字第29794 號
    卷第40頁、本院卷98簡字第1561號卷第44頁及反面），且參
    以被告提供系爭帳戶之存摺等物後，因察覺有異，旋於同日
    即掛失存摺、翌日即同年月5 日13時17分掛失金融卡，並於
    同年月5 日16時30分至中正橋派出所報案，此有中國信託商
    業銀行股份有限公司98年6 月12日中信銀字第098222712075
    19號函及本院辦理刑事案件電話記錄查詢表在卷可查（見本
    院卷98易994 號卷第25頁、98簡字第1561號卷第39頁），故
    堪信被告上開辯稱係因應徵工作，一時不察，致受騙而交付
    系爭帳戶之存摺、提款卡及密碼等語，應屬有據，否則被告
    倘基於幫助詐欺取財之犯意，而交付系爭帳戶之存摺等物，
    衡情，被告應會設法掩飾其犯行，應無自行前往辦理存摺掛
    失並主動前往偵查機關說明之必要。再衡以被告事發後，願
    意賠償被害人乙○○因其帳戶所造成之所有損失99,900元，
    此亦有和解契約書1 份附卷可按（本院卷98簡字第1561號卷
    第45頁），可見被告若真係貪圖販售帳戶之利益而提供上開
    帳戶，豈可能願意負擔被害人之所有損失，由此益徵被告上
    開辯詞並非子虛。
四、綜上，被告雖有將系爭帳戶之存摺、金融卡及密碼等物交予
    他人之行為，然實不能排除被告亦係遭詐欺集團以應徵工作
    陷阱詐騙其存摺、金融卡及密碼之可能性，被告是否係基於
    幫助詐欺取財之犯意而交付其存摺、金融卡及密碼乙節，猶
    有合理之懷疑，尚未達有罪之確信，即難遽為對被告不利之
    認定。此外，復查無其他證據足證被告確有公訴意旨所指之
    幫助詐欺取財犯行，揆諸前揭法條及判例意旨，被告犯罪尚
    屬不能證明，依法自應諭知無罪之判決。
據上論斷，應依刑事訴訟法第452條、第301條第1 項前段，判決
如主文。
本案經檢察官曾文鐘到庭執行職務。
中    華    民    國    98     年    7    月    16    日
                刑事第二十一庭  審判長法  官  侯 志 融
                                      法  官  廖 欣 儀
                                      法  官  陳 正 偉
上列正本證明與原本無異。
如不服本判決，應於判決送達後10日內敘明上訴理由，向本院提
出上訴狀 (應附繕本) ，上訴於臺灣高等法院。其未敘述上訴理
由者，應於上訴期間屆滿後20日內向本院補提理由書「切勿逕送
上級法院」。
                                      書記官  高 建 華
中    華    民    國    98    年    7     月    16    日


司法院資訊處製作；財團法人民間司法改革基金會備份。
